【裁判字號】    97,交上易,330
【裁判日期】    980409
【裁判案由】    過失致死等
【裁判全文】
臺灣高等法院刑事判決               97年度交上易字第330號
上  訴  人  臺灣板橋地方法院檢察署檢察官
被      告  己○○
上列上訴人因被告過失致死等案件，不服台灣板橋地方法院九十
七年度交易字第五五六號，中華民國九十七年十月二十九日第一
審判決（起訴案號：台灣板橋地方法院檢察署九十七年度偵字第
一七九二八號、第二二六五六號），提起上訴，本院判決如下：
    主  文
上訴駁回。
己○○緩刑伍年，並向被害人乙○○、丙○○、丁○○、甲○○
、戊○○支付新台幣壹佰貳拾萬元，其給付方法自民國九十八年
五月十五日起至一百十年十月十五日止，按月給付新台幣捌仟元
予乙○○、丙○○、丁○○、甲○○、戊○○，如有一期未付，
視為全部到期。
    事  實
一、己○○明知服用酒類或其他相類之物，不能安全駕駛動力交
    通工具者，不得駕駛動力交通工具，於民國九十七年五月十
    五日晚上十時三十分許，在台北縣三重市○○路友人住處飲
    酒，飲至翌日（十六日）凌晨零時始返回台北縣八里鄉○○
    村○○路○段八十一巷十七弄一號住處休息，至當日上午七
    時許，仍不能安全駕駛之狀態下，猶出門騎乘Ｊ五Ａ－三八
    二號重型機車上路，欲前往台北縣新莊市○○路附近訪友，
    於當日上午七時四十六分許，沿台北縣新莊市○○路由三重
    往樹林方向行駛，行近環河路與中正路一號旁無名巷道，應
    注意車前狀況，隨時採取必要之安全措施，且行車時速不得
    超過五十公里，而依當時天候晴、日間自然光、路面乾燥、
    無障礙物、視距良好，並無不能注意之情事，因酒精作用，
    注意力及操控能力，均較平常減退，疏未注意車前狀況，且
    超速行駛，適吳瑞堂騎乘ＦＡＩ－五六○號重型機車沿環河
    路對向車道由樹林往三重市○○○○路口，亦疏未注意讓對
    向直行車先通過，即左轉往中正路一號旁無名巷道行駛，己○○來不及煞停，所騎乘之重型機車撞擊吳瑞堂騎乘ＦＡＩ
    －五六○號重型機車右側腳踏板處，雙方均人車倒地，吳瑞
    堂因而受有頭部外傷、右額骨折併硬膜下出血及嚴重水腫，
    右顴骨凹陷性骨折之傷害，雖經緊急送往衛生署台北醫院救
    治，仍於九十七年五月二十二日晚上七時許，因顱內出血、
    全身性黃疸併代謝性休克、多發性器官衰竭死亡；己○○亦
    受有臉部、右手多處挫擦傷併血腫，經送醫救治且抽血檢測
    後，測得其血液中所含酒精成分已達二四九點六mg/dl（即
    吐氣所含酒精成分已達一點二四mg/l）；己○○於職司偵查
    犯罪之檢警人員知悉其為肇事人之前，向到醫院處理之員警
    坦承肇事而願接受裁判。
二、案經台灣板橋地方法院檢察署檢察官自動檢舉及吳瑞堂之子
    乙○○訴由台北縣政府警察局新莊分局報告台灣板橋地方法
    院檢察署檢察官偵查起訴。
    理  由
一、被告以外之人於審判外之陳述，雖不符合刑事訴訟法第一百
    五十九條之一至第一百五十九條之四之規定，但經當事人於
    審判程序同意作為證據，法院審酌該言詞陳述或書面陳述作
    成時之情況，認為適當者，亦得為證據；當事人、代理人或
    辯護人於法院調查證據時，知有第一百五十九條第一項不得
    為證據之情形，而未於言詞辯論終結前聲明異議者，視為有
    前項之同意；刑事訴訟法第一百五十九條之五第一項、第二
    項分別定有明文。檢察官及被告己○○對於本判決下列所引
    用被告以外之人於審判外之陳述（包含書面陳述），於本院
    準備程序及審理時，均表示無意見而不予爭執，且迄至言詞
    辯論終結前亦未再聲明異議，本院審酌上開證據資料製作時
    之情況，尚無違法不當及證明力明顯過低之瑕疵之情形，爰
    依刑事訴訟法第一百五十九條之五第二項規定，認例外均具
    有證據能力。
二、訊據被告對於上揭時地駕車肇事並致被害人吳瑞堂死亡之事
    實，自警、偵查、原審及本院審理均供認不諱，且據證人即
    目擊者張皓程於警詢證述甚詳，並有死亡通知單、受傷診斷
    證明書、衛生署台北醫院檢驗科血液報告、酒精濃度抽血檢
    驗值與呼氣濃度值換算公式表、道路交通事故調查報告表（
    事故現場圖）、道路交通事故調查報告表(一)、(二)、刑法第一
    百八十五條之三案件測試觀察紀錄表、衛生署車禍現場及車
    損照片十八幀、台北縣政府警察局新莊分局道路交通事故肇
    事人自首情形紀錄表、台北醫院診斷證明書（九十七年度相
    字第七二二號卷第十二頁至第二十二頁、第二十五頁、第四
    十五頁）在卷可稽。而被害人確因本件車禍死亡，亦經台灣
    板橋地方法院檢察署檢察官督同檢驗員相驗屬實，亦有台灣
    板橋地方法院檢察署勘驗筆錄、檢驗報告書、相驗屍體證明
    書、相驗照片（同前相驗卷第三十五頁、第三十七頁至第四
    十三頁、第五十九頁至第六十四頁）附卷可按，足認被告任
    意性自白與事實相符。按汽機車駕駛人飲用酒類或其他類似
    物後，其吐氣所含酒精成份超過每公升零點二五毫克者，不
    得駕車；行車速度，依速限標誌或標線之規定，無速限標誌
    或標線者，時速不得超過五十公里；又汽機車行駛時，駕駛
    人應注意車前狀況，並隨時採取必要之安全措施；道路交通
    安全規則第一百十四條第二款、第九十三條第一項第一款、
    第九十四條第三項分別定有明文，被告騎乘機車上路，自應
    遵守上述道路交通安全規則行車，維護交通秩序，確保交通
    安全，而依當時天候晴，有日間自然光線，路面鋪裝柏油、
    乾燥狀態、無缺陷、視距良好，有道路交通事故調查報告表
    (一)可稽（同前相驗卷第十七頁），足認被告並無不能注意之
    情事；其因酒精作用，注意力及操控能力，均較平常減退，
    猶騎重型機車上路，復未遵循速限時速五十公里超速行駛，
    於前行通過環河路與中正路一號旁無名巷道之岔路口，亦疏
    未注意車前方人車動態，所騎乘之重機車與由對向車道駛至
    左轉進中正路一號旁無名巷道之被害人騎乘之重型機發生碰
    撞，致被害人倒地受傷死亡，被告自有過失。而且，本件車
    禍事故經送台灣省台北縣區車輛行車事故鑑定委員會鑑定肇
    事責任，鑑定意見：「一、己○○酒精濃度超過規定準違規
    駕駛普通重型機車，未注意車前狀況，且超速行駛，為肇事
    主因。二、吳瑞堂駛普通重型機車，左轉彎未讓對向直行車
    先行，為肇事次因」，此有台灣省台北縣區車輛行車事故鑑
    定委員會九十七年八月二十一日北縣鑑字第○九七五一八○
    八六八號書函檢送之行車事故鑑定意見書（九十七年度偵字
    第一七九二八號卷第四十三頁至第四十五頁）足稽。被告違
    規駕車肇事致被害人死亡，其過失行為與被害人死亡間，具
    有相當因果關係，甚為明確。至於被害人於本件車禍發生時
    ，其係轉彎車輛，未讓被告之直行車車輛先行，即左轉，為
    本件車禍發生之肇事次因，與有過失，惟此不影響被告過失
    責任之認定。綜上，本件事證明確，被告上述各犯行，均堪
    以認定，應依法論科。
三、核被告所為，係犯刑法第一百八十五條之三酒後駕車公共危
    險罪、同法第二百七十六條第一項之過失致死罪。又被告於
    職司偵查犯罪之檢警人員知悉其為肇事人之前，向到醫院處
    理之員警坦承肇事而接受裁判乙節，此有台北縣政府警察局
    新莊分局道路交通事故肇事人自首情形記錄表（同前相驗卷
    第二十五頁）在卷可證，就過失致死部分，爰依刑法第六十
    二條前段之規定，減輕其刑。而被告酒醉後駕車，因而致人
    死亡，依法應負刑事責任，所犯過失致死罪部分應依道路交
    通管理處罰條例第八十六條第一項規定，加重其刑，並先加
    後減之。至被告於肇事時，雖係持逾期之駕駛執照駕車，惟
    駕駛執照逾期，應係駕駛人需換證並受行政處罰之問題，因
    無需經過新的考驗程序，尚不能認其駕駛能力因駕駛執照之
    逾期未換證而喪失（道路交通管理處罰條例第二十二條第七
    款，道路交通安全規則第五十二條參看）。是被告持逾期之
    駕駛執照騎乘機車，尚非屬道路交通管理處罰條例第八十六
    條第一項規定之「無照駕駛」，附此敘明。
四、原審認被告罪證明確，適用刑法刑法第一百八十五條之三、
    第二百七十六條第一項、第六十二條前段、第五十一條第五
    款、刑法施行法第一條之一（原審漏引此條）、道路交通管
    理處罰條例第八十六條第一項，爰審酌被告並無前科紀錄，
    有本院被告前案紀錄表可稽，素行尚稱良好，智識程度（國
    小畢業），過失之程度、所造成之危害程度、犯罪後坦承犯
    行之態度，惟於原審辯論終結前尚未與被害人之家屬即告訴
    人乙○○等人達成和解等一切情狀，關於酒後駕車公共危險
    部分量處有期徒刑三月，過失致死部分量處有期徒刑七月，
    並定應執行有期徒刑八月。經核原判決認事用法並無不合，
    量刑之諭知亦屬妥適。檢察官循告訴人請求上訴以被告於車
    禍發生後，與被害人家屬數次調解時，缺乏誠意，未與告訴
    人等達成和解，顯見被告並無悔意，原審量處應執行有期徒
    刑八月過輕，指摘原判決不當。惟查，量刑輕重係屬事實審
    法院得依職權自由裁量之事項，苟已斟酌刑法第五十七條各
    款所列情狀而未逾越法定刑度，不得遽指為違法（最高法院
    七十二年度台上字第六六九六號判例參照），本件原審判決
    已經詳細記載量刑審酌被告過失情節、於原審辯論終結前尚
    未與被害人之家屬和解及犯罪後之態度等一切情狀，並予以
    綜合考量，且以被告酒醉後駕車，因而致人死亡，負有過失
    致死之刑事責任，依道路交通管理處罰條例第八十六條第一
    項規定，加重其刑及自首之規定減輕其刑，就量刑輕重之準
    據，均已論敘綦詳，並在法定刑內科處其刑，經核於法並無
    不合；檢察官前揭各上訴理由，並無可採，應予駁回。末查
    ，被未曾因故意犯罪受有期徒刑以上刑之宣告，此有本院被
    告前案紀錄表在卷可憑，其已與被害人家屬乙○○、丙○○
    、丁○○、甲○○、戊○○達成和解，同意賠償其等新台幣
    （下同）一百二十萬元，有本院和解筆錄可憑，經此論罪科
    刑之教訓，應知所警惕，信無再犯之虞，所宣告之刑以暫不
    執行為適當，爰併宣告緩刑五年，以勵自新。又「緩刑宣告
    ，得斟酌情形，命犯罪行為人向被害人支付相當數額之財產
    或非財產上之損害賠償。」修正後刑法第七十四條第二項第
    三款亦定有明文，被告與乙○○、丙○○、丁○○、甲○○
    、戊○○達成和解，賠償其等一百二十萬元，然被告因經濟
    上困難，自九十八年五月十五日起始逐月賠償告訴人乙○○
    、丙○○、丁○○、甲○○、戊○○八千元，至一百十年十
    月十五日止，本院斟酌被害人家屬權益之保障，並給予被告
    自新機會，認於被告緩刑期間課予上開負擔，乃為適當，依
    據雙方民事和解條件，併予宣告令被告應向乙○○、丙○○
    、丁○○、甲○○、戊○○支付一百二十萬元之損害賠償，
    並自九十八年五月十五日起至一百十年十月十五日止，按月
    給付其等八千元，如有一期未付視為全部到期（得為民事強
    制執行名義）。
據上論斷，應依刑事訴訟法第三百六十八條、刑法第七十四條第
一項第一款、第二項第三款，判決如主文。
本案經檢察官劉異海到庭執行職務。
中    華    民    國    98    年    4     月    9     日
               刑事第十三庭  審判長法  官   曾德水
                                   法  官   趙文卿
                                   法  官   林婷立
以上正本證明與原本無異。
不得上訴。
                                   書記官   王增華
中    華    民    國    98    年    4     月    13    日
附錄本案論罪科刑法條全文：
刑法第二百七十六條
（過失致死罪）
因過失致人於死者，處二年以下有期徒刑、拘役或二千元以下罰
金。
從事業務之人，因業務上之過失犯前項之罪者，處五年以下有期
徒刑或拘役，得併科三千元以下罰金。
中華民國刑法第一百八十五條之三
（酒醉駕駛動力車輛罪）
服用毒品、麻醉藥品、酒類或其他相類之物，不能安全駕駛動力
交通工具而駕駛者，處一年以下有期徒刑、拘役或科或併科十五
萬元以下罰金。


司法院資訊處製作；財團法人民間司法改革基金會備份。
